【裁判字號】    98,交聲,3152
【裁判日期】    980918
【裁判案由】    交管條例聲異
【裁判全文】
臺灣板橋地方法院交通事件裁定        98年度交聲字第3152號
原處分機關  交通部公路總局臺北區監理所
異  議  人
即受處分人  甲○○
上列異議人因違反道路交通管理處罰條例案件，對於交通部公路
總局臺北區監理所於民國98年8 月14日以北監自裁字第裁40-CG0
000000號所為之裁決處分（原舉發案號：臺北縣政府警察局98年
6 月10日北縣警交字第CG0000000 號），聲明異議，本院裁定如
下：
    主  文
異議駁回。
    理  由
一、原處分意旨略以：異議人即受處分人甲○○於民國98年5 月
    24日上午7 時53分許，駕駛車號7007-GT 號自用小客車，行
    經臺北縣土城市○○路與立德路口（往三峽），因在多車道
    左轉彎，不先駛入內側車道之違規行為，經警逕行舉發，爰
    依道路交通管理處罰條例第48條第1 項第4 款、第63條第1
    項第1 款規定，裁處罰鍰新臺幣（下同）6 百元，並記違規
    點數1 點。
二、聲明異議意旨略以：超速照相在各個照相器材前均會設置警
    告標誌，告知用路人「前有測速照相」，惟錄影照相卻未在
    器材前設置警告標誌，於法不合在先，所取得之錄影照片自
    然不能裁罰，且異議人於路口左轉前，並未影響其他用路人
    權益，經觀察道路上行進之車輛，時常因應瞬息萬變的路況
    ，做適當之處置，此種路口左轉之現象，觀之各地路口，比
    比皆是，司空見慣，已成為開車者之習慣，而今警察機關卻
    以習以為常之開車方式裁罰，有待商確；因之，異議人並無
    違規意圖，且在不影響交通安全及其他用路人權益情況下作
    適當之處置，為此聲明異議，請求撤銷原處分云云。
三、按汽車駕駛人在多車道左轉彎，不先駛入內側車道者，處6
    百元以上1 千8 百元以下罰鍰，並記違規點數1 點，道路交
    通管理處罰條例第48條第1 項第4 款、第63條第1 項第1 款
    分別定有明文。
四、經查：
  (一)異議人於98年5 月24日上午7 時53分許，駕駛車號7007-GT
    號自用小客車，行經臺北縣土城市○○路與立德路口（往三
    峽）左轉彎時，確有在多車道左轉彎，未先駛入內側車道之
    違規行為一節，為異議人於異議狀所自承，並有數位監視系
    統錄影畫面擷取照片2 張在卷可稽，自可認定。
  (二)按左轉彎時，應距交岔路口30公尺前顯示方向燈或手勢，換
    入內側車道或左轉車道，行至交岔路口中心處左轉，並不得
    占用來車道搶先左轉，道路交通安全規則第102 條第1 項第
    5 款定有明文，異議人既考領有合法之普通小型車駕駛執照
    ，對於上開規定自應知之甚詳，並確實遵守，且觀諸卷附上
    開路口之數位監視系統錄影畫面擷取照片2 張可知，異議人
    駕駛之車號7007-GT 號自用小客車，係直接由金城路第二車
    道左轉進入立德路，當時金城路內側車道上有多輛依序左轉
    之車輛，異議人駕車直接由第二車道左轉之行為，已影響在
    內側車道依序左轉之車輛行進，且在內側車道依規定左轉之
    車輛，為因應異議人駕車由第二車道直接左轉之行為，必須
    採取必要之避讓及減速措施，如此一來實有增加發生交通事
    故之風險，是異議人此等違規之駕駛行為，實已影響其他用
    路人之權益，並增加肇事之風險，況現今社會絕大多數之駕
    駛人均係遵循相關之交通規則參與道路交通，絕大多數之駕
    駛人在多車道左轉彎前，亦均會將車輛先駛入內側車道依序
    左轉，故少數駕駛人為圖一時便利，不將車輛先行駛入內側
    車道，即逕自由其他車道左轉之行為，實難謂係法規所容許
    且一般人習以為常之開車方式，是異議人此部分所辯，顯無
    可採。
  (三)又按「汽車駕駛人之行為有下列情形之一，當場不能或不宜
    攔截製單舉發者，得逕行舉發：七經以科學儀器取得證據資
    料證明其行為違規」、「前項第七款之科學儀器應採固定式
    ，並定期於網站公布其設置地點。但汽車駕駛人之行為屬下
    列情形之一者，不在此限：一蛇行、危險方式駕車或二輛以
    上之汽車競駛或競技。二行駛路肩。三違規超車。四違規停
    車而駕駛人不在場。五未依規定行駛車道。六未依規定變換
    車道。七未保持安全距離。八跨越禁止變換車道線或槽化線
    。九行車速度超過規定之最高速限或低於規定之最低速限。
    十汽車駕駛人或乘客未依規定繫安全帶。十一汽車駕駛人或附
    載座人未依規定戴安全帽。」、「對於前項第九款之違規行
    為，採用固定或非固定式科學儀器取得證據資料證明者，於
    一般道路須至少於一百公尺，於高速公路、快速公路須至於
    三百公尺前，明顯標示之」，道路交通管理處罰條例第7 條
    之2 定有明文，是道路交通管理處罰條例第7 條之2 第3 項
    僅針對「行車速度超過規定之最高速限或低於規定之最低速
    限」之違規行為以固定或非固定式科學儀器取得證據資料證
    明者，明文規定於一般道路須至少於一百公尺，於高速公路
    、快速公路須至少於三百公尺前有明顯之標示，至於道路交
    通管理處罰條例第7 條之2 第2 項第1 至8 款、第10款、第
    11款所列舉之其他違規行為，並無相同之規定，故針對本件
    違規態樣即道路交通管理處罰條例第7 條之2 第2 項第5 款
    「未依規定行駛車道」，以科學儀器取得之證據資料舉發者
    ，依法本即無需在架設地點前設立警告標示，是異議人以本
    件數位監視系統錄影器材未在架設地點前設置警告標誌，認
    其設置於法未合，顯係對上開法條之規定有所誤解，況本件
    經本院函詢臺北縣政府警察局結果，該數位監視系統錄影器
    材裝設地點前方82.6、215.7 、232 公尺處，均設置有警告
    標示，亦有臺北縣政府警察局98年9 月10日北縣警交字第09
    80131790號函及照片3 張在卷可稽，是異議人此部分所辯，
    亦無可採。
五、綜上所述，本件異議人於上開時、地，駕駛車號7007-GT 號
    自用小客車，確有「在多車道左轉彎，不先駛入內側車道」
    之違規行為，已臻明確。從而，原處分機關依道路交通管理
    處罰條例第48條第1 項第4 款、第63條第1 項第1 款規定，
    對異議人裁處罰鍰6 百元，並記違規點數1 點，核無違誤。
    本件異議人之聲明異議為無理由，應予駁回。
據上論斷，應依道路交通案件處理辦法第19條，裁定如主文。
中    華    民    國    98    年    9     月    18    日
                      交通法庭    法  官      曾淑娟
上列正本證明與原本無異。
如不服本裁定，應於裁定送達後5日內敘明抗告理由，向本院提
出抗告狀。
                                  書記官      陳金鳳
中    華    民    國    98    年    9     月    18    日


司法院資訊處製作；財團法人民間司法改革基金會備份。
